【裁判字號】    95,交聲,195
【裁判日期】    950822
【裁判案由】    聲明異議
【裁判全文】
臺灣嘉義地方法院刑事裁定             95年度交聲字第195號
原處分機關  交通部公路總局嘉義區監理所
異  議  人  甲○○
上列異議人即受處分人因違反道路交通管理處罰條例案件，對於
交通部公路總局嘉義區監理所95年8月1日嘉監裁字第裁70-Ｌ000
00000號處分不服，聲明異議，本院裁定如下：
    主  文
異議駁回。
    理  由
一、原處分機關略以：異議人即受處分人 (下稱異議人)甲○○
    於94年9月30日上午10時42分許，因未領有牌照駕駛原車牌
    號碼Ｊ7-1445號自用小貨車行駛至省道台三縣279.5公里處
    ，經警當場舉發，因認異議人違反道路交通管理處罰條例第
    12 條第1項第1款未領有牌照行駛之規定，爰依前開條文處
    以罰鍰3600元整。
二、異議人聲明異議意旨略以：異議人為農民，使用四輪以上之
    膠輪農機車，從事搬運農產品及農業資材，行駛於居住地和
    農地間，從事農業生產工作，並無逾越法律，且監理所對於
    農機車並無申請登記許可之強制要求，故原處分機關之裁罰
    顯有不當，爰請求撤銷原處分云云。
三、按「汽車牌照包括號牌、行車執照及拖車使用證，為行車之
    許可憑證，由汽車所有人向公路監理機關申請登記...」、
   「汽車未領用牌照行駛者，處汽車所有人新臺幣3600元以上
    10800元以下罰鍰，並禁止其行駛」，道路交通安全規則第8
    條第1項、道路交通管理處罰條例第12條第1項第1款定有明
    文。又「本條例關於車輛所有人之處罰，如應歸責於車輛駕
    駛人者，處罰車輛駕駛人」，道路交通管理處罰條例第85條
    第2項亦定有明文。再按，汽車所有人若未領有號牌或已將
    牌照註銷，然其並未行駛該未領有牌照之車於公路上，尚無
    違規可言，故前揭道路交通管理處罰條例第12條第1項第1款
    所指「汽車未領有牌照行駛者」，其處罰行為應為行駛行為
    ，處罰對象亦應係駕駛人。經查：本件受處分人甲○○，對
    於上揭時、地，駕駛系爭自用ㄧ般小貨車，經嘉義縣警察局
    執勤員警發現並攔查，當場查獲舉發等情，並不否認，且有
    違反道路交通管理事件裁決書1紙附卷可稽，而系爭車輛原
    車牌 (Ｊ7-1445)因車輛逾期檢驗，經原處分機關於88年10
    月25 日逕行註銷，並於92年5月22日繳回號牌2面之情，亦
    有卷附之原處分機關行政訴訟答辯狀在卷可參，則受處分人
    違反道路交通管理處罰條例第12條第1項第1款之事實，堪可
    認定。異議人雖辯稱：其係使用系爭車輛往返於農地與住家
    間，用以搬運農業資材和農產品，該車屬於交通主管機關未
    規定須申請登記許可之農機車，故員警不應取締云云，然依
    82年1 月20日 (82)農糧字第2020028Ａ號公告之農地搬運車
    規格範圍及行政院農業委員會88年12月31日 (88)農中字第
    082007 號函訂、90年12月31日 (90)農中字第901077166號
    令修正之農機使用證須知，農地搬運車就車體、引擎馬力、
    載物台、安全性能等各方面均有其特定規格，且農機所有人
    需檢附農機來源證明等向戶籍所在地之經辦單位申請農機使
    用證和農機號牌，並應將農機號牌懸掛於農機之機身正前方
    ，始符合農委會所規範之農機而得供農民行駛於鄉村地區搬
    運農產品或農用資材；則異議人僅自行將牌照遭註銷之自用
    ㄧ般小貨車車門拆除，即以其均係用以載運農業資材和農產
    品，認該車輛為農機而非屬交通主管機關所規範範圍，顯係
    對前開農地搬運車規格和農機使用證須知等法規有所誤解，
    其理由並不可採。
四、綜上所述，本件異議人確有前開違規行為，原處分機關依據
    道路交通管理處罰條例第12條第1項第1款及違反道路交通管
    理事件統一裁罰標準表之規定，裁處異議人罰鍰3600元，核
    無違誤，本件異議為無理由，應予駁回。
據上論斷，應依道路交通管理處罰條例第87條、道路交通案件處
理辦法第19條，裁定如主文。
中    華    民    國    95    年    8    月    22    日
                  交通法庭      法  官  夏金郎
以上正本證明與原本無異。
如不服本裁定，應於送達後5日內，向本院提出抗告狀。
中    華    民    國    95    年    8    月    22    日
                                書記官  李彩娥


司法院資訊處製作；財團法人民間司法改革基金會備份。
